臺灣臺南地方法院民事裁定
                                  111年度消債更字第280號
聲  請  人
即  債務人  周世幸  

代  理  人  王奐淳律師                    

上列當事人因消費者債務清理事件聲請更生，本院裁定如下：
    主  文
債務人周世幸自民國111年9月14日17時起開始更生程序；並命司
法事務官進行本件更生程序。
    理  由
一、按債務人不能清償債務或有不能清償之虞，且無擔保或無優
    先權之債務總額未逾新臺幣（下同）12,000,000元者，於法
    院裁定開始清算程序或宣告破產前，得向法院聲請更生。債
    務人對於金融機構負債務者，在聲請更生或清算前，應向最
    大債權金融機構請求協商債務清償方案，或向其住、居所地
    之法院或鄉、鎮、市、區調解委員會聲請債務清理之調解；
    協商或調解成立者，債務人不得聲請更生或清算，但因不可
    歸責於己之事由，致履行有困難者，不在此限。消費者債務
    清理條例第3條、第42條第1項、第151條第1項、第7項分別
    定有明文。而所謂「不可歸責於己之事由」，係指金融機構
    所定之協商條件過苛，致債務人於清償協商金額後，即無法
    維持其基本生活，或債務人於履行協商條件期間，因非自願
    性失業、工作能力減損、減薪或其他非於協商成立時所能預
    期之事由，而致收入減少，或因扶養人數增加、債務人或其
    家人傷病或其他非於協商成立時所能預期之事由，而致支出
    增加等情事；所謂「履行有困難」，係指以債務人之收入扣
    除自己及依法應受其扶養者所必要生活費用之數額後，仍不
    足以清償協商條件所定之數額，始足當之，以衡平債權人及
    債務人間之權益，並符合憲法第15條所定保障人民生存權之
    意旨。又法院開始更生程序之裁定，應載明其年、月、日、
    時，並即時發生效力；法院裁定開始更生或清算程序後，得
    命司法事務官進行更生或清算程序，必要時得選任律師、會
    計師或其他適當之自然人或法人一人為監督人或管理。消費
    者債務清理條例第45條第1項、第16條第1項亦分別定有明文
    。
二、本件聲請意旨略以：
  ㈠聲請人即債務人周世幸現任職於煌晟股份有限公司（下稱煌
    晟公司），平均每月實領薪資約為20,747元，除此薪資收入
    外，名下尚有汽車1輛，然累積債務總金額已達4,669,673元
    （其中有擔保債務為320,000元、餘為無擔保債務），債務
    人有不能清償債務之情事，前於民國96年1月9日依消費者債
    務清理條例第151條第1項規定與最大債權人國泰世華商業銀
    行股份有限公司（下稱國泰世華銀行）等金融機構成立協商
    ，雙方就無擔保債務約定「自96年2月起，分84期、利率10%
    ，每期繳款38,316元，依各債權銀行債權金額比例清償各項
    債務，至全部債務清償為止」之還款方案清償債務。惟債務
    人當時係任職於台灣日東光學股份有限公司（下稱台灣日東
    光學公司），每月薪資約僅為31,000元至34,800元，於扣除
    債務人每月生活必要支出費用12,000元、扶養母親張美英費
    用8,000元後，實無力繳納納上開協商還款金額，故不得已
    於96年3月間毀諾。
  ㈡其後，債務人於111年6月29日就無擔保債務再次提出財產及
    收入狀況說明書、債權人清冊及債務人清冊，以書面向本院
    聲請債務清理之調解，請求與最大債權金融機構即永豐商業
    銀行股份有限公司（下稱永豐銀行）共同協商債務清償方案
    ，而永豐銀行雖提供「以債權金額3,170,696元、分180期、
    利率0%、月繳17,615元」之還款方案，惟債務人尚有積欠富
    邦資產管理股份有限公司（下稱富邦資管公司）之債務無法
    納入協商範圍，且債務人每月收入扣除個人基本生活費用25
    ,049元、扶養母親張美英費用8,000元後，實已無法負擔債
    權銀行所提供之任何還款方案，以致調解不成立，且其無擔
    保或無優先權之債務總額未逾1,200萬元，復未經法院裁定
    開始清算程序或宣告破產，爰依上開規定，提出前置調解不
    成立證明書、財產及收入狀況說明書、債權人清冊、債務人
    清冊，聲請更生等語。
三、經查：
  ㈠債務人主張之上開事實，業據其提出債權人清冊、債務人清
    冊、債務人之財產及收入狀況說明書、財政部臺灣省南區國
    稅局109、110年度綜合所得稅各類所得資料清單暨全國財產
    稅總歸戶財產查詢清單、財團法人金融聯合徵信中心查詢當
    事人綜合信用報告回覆書、勞工保險被保險人投保資料表（
    明細）、汽車貸款契約書、前置調解聲請狀、前置調解不成
    立證明書、戶籍謄本、本院110年度司執字第114772號執行
    命令、本院111年度司執字第13664、37775、58611號執行命
    令、本院111年度司促字第9512號支付命令等為證，並經本
    院依職權調取債務人之勞、戶籍謄本資料、電子稅務閘門財
    產所得調件明細表等文件，互核相符，堪信債務人之主張為
    真實。
  ㈡惟債務人於聲請本件更生程序前即96年1月9日間曾依消費者
    債務清理條例第151條第1項之規定，與國泰世華銀行等債權
    金融機構就無擔保債務成立債務協商清償方案，雙方約定自
    96年2月起，分84期、利率10%，每期繳款38,316元，依各債
    權銀行債權金額比例清償各項債務，至全部債務清償為止，
    嗣債務人於96年3月旋即毀諾等情，業據債務人提出協議書
    、無擔保債務還款計劃為證，復經本院依職權函詢國泰世華
    銀行查明無訛（有國泰世華銀行111年8月24日民事陳報狀檢
    附之95年銀行公會協商相關資料及繳款情形在卷可稽），足
    認債務人於聲請開始更生程序前曾與各債權人踐行前置協商
    程序成立而毀諾。從而，債務人既曾與國泰世華銀行等債權
    金融機構就無擔保債務達成協商後毀諾，且迄今尚未清償完
    畢，則其向本院聲請更生程序，本院自應審酌債務人是否符
    合「不可歸責於己致履行顯有困難之事由」之要件：
　　⒈債務人主張其自96年1月起至同年3月止之債務協商期間當
      時係任職於台灣日東光學公司，每月薪資約僅為31,000元
      至34,800元乙情，業據其提出勞工保險被保險人投保資料
      表（明細）、台灣日東光學公司出具之離職證明書為憑，
      復經本院依職權調取債務人之勞保資料核閱無訛，堪認為
      真實。
　　⒉本院審酌債務人於96年1月間與各債權金融機構就無擔保債
      務成立債務協商清償期間之平均每月收入為31,000元至34
      ,800元，需扶養母親張美英，有債務人檢附之戶籍謄本在
      卷可參。而債務人既已負債沉重，自不能與一般通常之人
      之生活水平同為要求，應依行政院衛生福利部所公告96年
      臺南市每人每月最低生活費用每人每月為9,509元之1.2倍
      即11,411元之範圍（參酌消費者債務清理條例第64-2條第
      1項之規定）核算其每月之生活費用為宜，逾此範圍不予
      計入。另債務人之母親張美英之扶養費用，依債務人之民
      事陳報狀所載列，債務人於96年間每月支出張美英扶養費
      用為8,000元，惟該扶養費用依上開每人每月最低生活費
      標準，再由其扶養義務人為3人共同分擔後，應以3,804元
      為適當，逾此部分，即難謂為合理必要之扶養所需。準此
      計算，債務人每月薪資收入為31,000元至34,800元扣除其
      最低生活費11,411元、扶養母親張美英費用為3,804元後
      ，僅餘15,785元至19,585元，已不足支付其之前與國泰世
      華銀行等債權金融機構就無擔保債務成立協商所約定每月
      應償還之38,316元，是債務人主張其係因不可歸責於己之
      事由致履行上開協議顯有重大困難，堪予採信。
  ㈢又債務人於111年6月29日就無擔保債務再以書面向本院聲請
    債務清理之調解，惟因債務人尚有積欠富邦資管公司之債務
    無法納入協商範圍，致其無法接受永豐銀行所提供之「以債
    權金額3,170,696元、分180期、利率0%、月繳17,615元」之
    還款方案，而調解不成立等情，業據債務人提出111年7月27
    日前置調解不成立證明書為證，復經本院依職權調取本院11
    1年度南司消債調字第388號卷宗及函詢永豐銀行查明無訛，
    並有永豐銀行111年8月18日民事陳報狀檢附前置調解機制協
    議書、分配表在卷可稽，足認債務人確已與最大債權銀行踐
    行前置調解而不成立。
　㈣債務人雖主張其現任職於煌晟公司，平均每月實領薪資約為2
    0,747元等語，並提出煌晟公司111年2月至111年7月之薪資
    明細表、本院110年度司執字第114772號執行命令、本院111
    年度司執字第13664、37775、58611號執行命令、本院111年
    度司促字第9512號支付命令為證，惟依其所提出煌晟公司之
    上開薪資明細表所載，債務人自111年2月起至111年7月止之
    法院強制扣款金額均為3,530元、實領金額均為20,747元。
    又債務人之全部財產及薪資為所有債權之總擔保，於評估債
    務人是否有不能清償之情形時，仍應還原債務人原有之總資
    力後，就債務人之全部資力與其所有之總債務為比較，不應
    將特定債權人聲請執行部分之金額扣除，且債務人遭強制執
    行之金額，即為其所清償金額之一部分，如將此金額扣除，
    將有重複計算而低估債務人之全部清償金額及能力之情形，
    故本件債務人雖遭強制執行扣取薪資，但仍應以其原有總收
    入及總資力進行評估。是以，債務人於實際薪資還原後之平
    均每月薪資約為24,277元【計算式：（20,747元+3,530元）
    ×6÷6】，堪予認定。
  ㈤本院審酌債務人每月平均收入為24,277元，需扶養母親張美
    英，有債務人檢附之戶籍謄本在卷可參。而債務人既已負債
    沉重，自不能與一般通常之人之生活水平同為要求，依消費
    者債務清理條例第64條之2第1項規定，債務人生活必要費用
    應以最近一年衛生福利部或直轄市政府所公告當地區每人每
    月最低生活費1.2倍定之，即以衛生福利部公告111年臺南市
    每人每月最低生活費用每人每月14,230元之1.2倍即17,076
    元核算其每月之生活費用為宜，逾此範圍不予計入。另債務
    人之母親張美英之扶養費用，依債務人所提之財產及收入狀
    況說明書載列，債務人每月支出張美英扶養費用為8,000元
    ，惟該扶養費用金額依上開111年度臺南市每人每月最低生
    活費標準，再由其扶養義務人為3人共同分擔後，應以5,692
    元為適當，逾此部分，即難謂為合理必要之扶養所需。準此
    計算，債務人每月收入24,277元，扣除其最低生活費17,076
    元及母親張美英扶養費用5,692元後，僅餘1,509元，顯無法
    負擔債權人永豐銀行所能提供予債務人之最優惠債務清償方
    案即每月應償還約17,615元之債務清償方案，更遑論債務人
    尚有富邦資管公司之債務需清償，是債務人確已達不能清償
    債務或有不能清償之虞之程度。
四、綜上所述，依債務人之收入財產及必要生活支出之情形，已
    達不能清償債務或有不能清償之虞之程度，而債務人僅係一
    般消費者，未曾從事營業，其無擔保或無優先權之債務未逾
    1,200萬元，之前雖曾與各債權銀行達成協議，但因不可歸
    責於己之事由，致履行上開協議顯有重大困難，嗣債務人復
    向本院聲請債務清理之調解，請求與最大債權金融機構永豐
    銀行協商債務清償方案，惟調解不成立，且未經法院裁定開
    始清算程序或宣告破產，又查無消費者債務清理條例第6條
    第3項、第8條或第46條各款所定駁回更生聲請之事由存在，
    則債務人聲請更生，應屬有據，爰裁定如主文所示。
中　　華　　民　　國　　111 　年　　9 　　月　　14　　日
                  民事第二庭  法  官  洪碧雀
以上正本係照原本作成。
本裁定不得抗告。
本裁定已於111年9月14日17時公告。
中　　華　　民　　國　　111 　年　　9 　　月　　14　　日
                              書記官  林政良